臺灣桃園地方法院民事判決　　　　　　 94年度重訴字第335號
原　　　告　劉楚彥即劉楚彥建築師事務所
訴訟代理人　文聞律師
　　　　　　周奇杉律師
　　　　　　鄭懷君律師
被　　　告　甲○○
訴訟代理人　陳萬發律師
上列當事人間請求損害賠償事件，原告就本院八十九年度易字第
一五三一號業務侵占刑事案件提起附帶民事訴訟（八十九年度重
附民字第二○號），經本院刑事庭裁定移送前來，於民國96年5
月4 日言詞辯論終結，本院判決如下：
    主      文
被告應給付原告新臺幣捌佰捌拾肆萬貳仟肆佰壹拾肆元，及自民
國八十九年七月二十日起至清償日止，按週年利率百分之五計算
之利息。
訴訟費用由被告負擔。
本判決於原告為被告提供新臺幣貳佰玖拾伍萬元後，得假執行。
但被告如以新臺幣捌佰捌拾肆萬貳仟肆佰壹拾肆元為原告預供擔
保後，得免假執行。
　　事實及理由
一、按訴狀送達後，原告不得將原訴變更或追加他訴，但擴張或
    減縮應受判決事項之聲明者，不在此限。民事訴訟法第255
    條第1 項第3 款定有明文。本件原告起訴時原係聲明請求被
    告應給付原告新臺幣（下同）13,224,057元，及自起訴狀繕
    本送達之翌日起至清償日止，按週年利率5%計算之利息；嗣
    於民國89年8 月4 日具狀擴張請求之金額為13,547,189元；
    復於96年1 月31日具狀減縮請求之金額為8,842,414 元，核
    屬單純聲明之擴張及減縮，揆諸上揭條文規定，並無不合，
    應予准許，合先敘明。
二、原告起訴主張：被告甲○○自85年10月起，受僱設於桃園縣
    桃園市○○○路○ 段6 號16樓之4 原告開設之「劉楚彥建築
    師事務所」擔任會計工作，負責現金及票據之收付與轉帳工
    作，詎被告自86年1 月起至88年10月止之期間利用職務之便
    ，連續將原告及原告開設之建築師事務所之款項不法侵占入
    己，款項共計8,842,414 元，被告所涉刑事責任部分，業經
    判決有罪確定在案，而原告因被告上開行為所受損失計為8,
    842,414 元，爰依侵權行為損害賠償之法律關係提起本件訴
    訟等語。並聲明：（一）被告應給付原告8,842,414 元，及
    自起訴狀繕本送達之翌日起至清償日止，按週年利率5%計算
    之利息。 （二）願供擔保請准宣告假執行。
三、被告則以：伊就所犯業務侵占之犯行固坦承不諱，惟就款項
    金額則有爭執，蓋刑事判決所認定被告侵占之「汯彥工程顧
    問股份有限公司」名義之遠東銀行00000000000000帳號存摺
    異動款項共計52,977元，係該法人所有之款項，並非原告所
    有，原告自不得於本案中求償；又原告曾與訴外人吳文進於
    87年1 月1 日至同年月26日合夥「亞洲聯合建築師事務所」
    ，而經刑事判決認定此期間內被告侵占之金額共計179,673
    元，該合夥期間內之財產應屬合夥人公同共有，並非原告劉
    楚彥一人私有，故原告劉楚彥於本案中以其個人名義請求該
    部分款項，亦非有據等語，資為抗辯。並聲明：（一）原告
    之訴及其假執行之聲請均駁回。（二）如受不利之判決，願
    供擔保請准宣告免為假執行。
四、查被告甲○○之上揭侵權行為，在刑事責任部分經本院89年
    度易字第1531號、台灣高等法院94年度上訴字第4102號、最
    高法院96年度台上字第243 號刑事判決以其連續意圖為自己
    不法之所有，而侵占對於業務上所持有之物，處有期徒刑3
    年；又連續經辦會計人員，以明知為不實之事項，而填製會
    計憑證，處有期徒刑2 年6 月；應執行有期徒刑5 年2 月確
    定在案，此有本院調閱之刑事卷可稽，況被告甲○○對刑事
    判決認定之侵占行為事實亦不爭執。從而，原告主張其因被
    告之故意侵權行為而受有損害，自屬有據。
五、按因故意或過失，不法侵害他人之權利者，負損害賠償責任
    民法第184 條第1 項前段定有明文。又按損害賠償，除法律
    另有規定或契約另有訂定外，以填補債權人所受損害及所失
    利益為限。查本件被告之侵權行為責任堪可認定，已如前述
    ，是被告自應負損害賠償責任。再原告所主張被告甲○○任
    職期間所侵占之金額總計為8,842,414 元，此經台灣高等法
    院94年度上訴字第4102號刑事判決本於證據調查及鑑定人查
    核結果而認定在案，自堪信為真實。至被告抗辯本件原告得
    請求之款項，應扣除以「汯彥工程顧問股份有限公司」名義
    開設之遠東商業銀行00000000000000帳號（以下簡稱遠東19
    07帳戶）存摺異動款項共計52,977元乙節，然查依台灣高等
    法院94年度上訴字第4102號刑事判決，所認定之五個銀行帳
    戶（包含前揭遠東1907帳戶，詳見台灣高等法院94年度上訴
    字第4102號刑事判決附表一）均為原告所使用，此並為兩造
    所不爭執，則該帳戶內遭被告侵占之款項當屬原告所有，為
    原告所受損失，則原告自得請求賠償。又被告辯稱原告與訴
    外人吳文進於87年1 月1 日起至同年月26日止合夥「亞洲聯
    合建築師事務所」期間，被告侵占之金額共計179,673 元，
    此為合夥財產，為合夥人公同共有，原告不得單獨請求云云
    ，惟原告否認「亞洲聯合建築師事務所」有使用系爭五個帳
    戶，則依舉證責任分配之原則，被告應就其主張該五個帳戶
    為合夥財產使用之帳戶之事實，負舉證責任，惟被告始終未
    能舉證以實其說，其抗辯自不足採。
六、綜上所述，本件原告依侵權行為之法律關係，請求被告賠償
    8,842,414 元，及自起訴狀繕本送達之翌日即89年7 月20日
    起至清償日至，按法定週年利率5%計算之利息，為有理由，
    應予准許。
七、兩造均陳明願供擔保，聲請宣告假執行及免為假執行，經核
    原告勝訴部份，並無不合，爰酌定相當之擔保金額分別宣告
    之。
八、本件事證已臻明確，兩造其餘攻擊及防禦方法，經核與本判
    決結果不生影響，爰不予贅述，附此敘明。
九、據上論結，本件原告之訴為有理由，依民事訴訟法第78條、
    第390 條第2 項、第392 條第2 項，判決如主文。
中　　華　　民　　國　　96　　年　　5 　　月　　16　　日
                  民事第三庭    法　官　張益銘
以上正本係照原本作成。
如對本判決上訴，須於判決送達後20日內向本院提出上訴狀。
中　　華　　民　　國　　96　　年　　5 　　月　　16　　日
                                書記官　陳鳳怡
